臺灣高等法院高雄分院民事判決　　　　　 99年度上字第138號
上 訴 人即
附帶被上訴人劉美玲
訴訟代理人　李慶榮律師
　　　　　　孫守濂律師
　　　　　　許泓琮律師
上　訴　人　劉桂貞
　　　　　　劉桂香
前列二人共
同訴訟代理人孔福平律師
複 代 理人　孫守濂律師
被 上 訴人　葉月娣
被上訴人即
附帶上訴人
兼訴訟代理人邱玉珍
上列當事人間請求損害賠償事件，上訴人對於民國99年5 月13日
台灣屏東地方法院97年訴字第451 號第一審判決提起上訴，被上
訴人邱玉珍為附帶上訴，本院於民國100年9月28日言詞辯論終結
，判決如下：
    主  文
原判決關於命上訴人劉美玲應給付被上訴人邱玉珍逾新台幣拾
伍萬壹仟肆佰拾伍元；暨其中新台幣玖萬壹仟肆佰拾伍元應
與上訴人劉桂香連帶給付；其中新台幣陸萬元應與上訴人劉桂香
及上訴人劉桂貞連帶給付之本息，及上開部分假執行之宣告，均
廢棄。
原判決關於命上訴人劉美玲及上訴人劉桂香應連帶給付被上訴人
葉月娣逾新台幣拾陸萬貳仟伍佰零伍元；暨其中新台幣捌萬元應
與上訴人劉桂貞連帶給付之本息，及上開部分假執行之宣告，均
廢棄。
前兩項廢棄部分，被上訴人邱玉珍及被上訴人葉月娣在第一審之
訴及假執行之聲請，均駁回。
其餘上訴駁回。
上開第二審訴訟費用，由上訴人劉美玲負擔百分之四十；暨上訴
人劉美玲應負擔訴訟費用其中百分之五十五應與上訴人劉桂香連
帶負擔；其中百分之二十五應與上訴人劉桂貞連帶負擔。餘由被
上訴人邱玉珍負擔百分之四十，被上訴人葉月娣負擔百分之二十
。
原判決關於命附帶上訴人邱玉珍應給付上訴人即附帶被上訴人劉
美玲逾新台幣捌萬零佰貳拾元之本息廢棄。
上開廢棄部分，上訴人即附帶被上訴人劉美玲在第一審之訴駁回
。
其餘附帶上訴駁回。
第一、二審訴訟費用，由附帶上訴人邱玉珍負擔百分之八。餘由
上訴人即附帶被上訴人劉美玲負擔百分之二十五；由上訴人劉桂
香負擔百分之二十八；由上訴人劉桂貞負擔百分之三十九。
    事實及理由
一、兩造原審主張及陳述：
（一）本訴部分
  １、被上訴人葉月娣、被上訴人即附帶上訴人邱玉珍（下合稱
      邱玉珍等）主張：上訴人即附帶被上訴人劉美玲及上訴人
      劉桂貞、劉桂香（下合稱劉美玲等）係姐妹，葉月娣及邱
      玉珍則為母女，兩造為鄰居關係，平日相處不融洽，劉美
      玲或劉美玲等多次公然侮辱邱玉珍或辱罵及毆打邱玉珍等
      （侵害人、被害人、行為時間、地點及侵害事實等均詳如
      附表所示），足以毀損邱玉珍等之名譽權，並導致邱玉珍
      受有左頸部、左鎖骨、前胸、右前臂、兩大腿、兩膝及兩
      小腿多處挫傷瘀青及下腹鈍傷等傷害（下稱邱玉珍之傷害
      ），暨因遭持壓克力板毆打頭部，造成邱玉珍受有腦震盪
      之傷害；及葉月娣受有左前臂挫傷瘀血、右前臂挫傷瘀青
      、下腹挫傷等傷害（下稱葉月娣之傷害）。劉美玲或劉美
      玲等侵害行為，經原審法院97年度簡字第1362號（下稱系
      爭刑案）刑事判決判處拘役得易科罰金確定。爰依民法第
      184 條、第185 條、第193 條及第195 條侵權行為損害賠
      償法律關係，請求劉美玲或劉美玲等連帶賠償邱玉珍自民
      國96年5 月12日起至97年10月17日間醫療費用新台幣（下
      同）54,585元、往來各醫院交通費9,608 元、從96年5 月
      12日起至97年10月17日止，合計525 日不能工作之損失30
      2,400 元及非財產上損害賠償1,415,000 元（其中名譽權
      受損部分，請求900,000 元；另身體權受損部分，請求51
      5,000 元），共計1,781,593 元；連帶賠償葉月娣自96年
      5 月12日至97年10月17日之醫療費用3,685 元、往來各醫
      院交通費用8,800 元、自96年5 月13日至97年10月17日止
      ，合計17日不能工作之損失29,879元及非財產上損害賠償
      1,400,000 元（其中名譽權受損部分為1,000,000 元；身
      體權受損部分為400,000 元），共計1,442,364 元等情。
      並聲明：（一）劉美玲等應連帶給付邱玉珍1,781,593 元
      ，及自刑事附帶民事損害賠償補正狀繕本送達翌日即98年
      7 月8 日起至清償日止，按年息5%計算之利息。（二）劉
      美玲等應連帶給付葉月娣1,442,364 元，及自刑事附帶民
      事損害賠償補正狀繕本送達翌日即98年7 月8日 起至清償
      日止，按年息5%計算之利息。（三）均願供擔保，請准宣
      告假執行。
  ２、劉美玲等則以：依邱玉珍提出訴外人寶建醫社團法人寶建
      醫院（下稱寶建醫院）出具之診斷證明書記載，其急診日
      期為96年5 月12日，所受傷害為「挫傷、瘀青」。倘參酌
      訴外人愛仁醫院出具之診斷證明書載明，就診日期為96年
      5 月14日，所受傷害為「挫傷」等情以觀，顯見邱玉珍頭
      部並未受傷害，亦無腦震盪之情形。又邱玉珍如受有腦震
      盪之損害，衡情，於其前往寶健醫院及愛仁醫院就診時，
      必會向醫院陳述頭部受傷情形，而上開醫院於接獲陳述後
      ，自會以其醫療設備，予以檢查，詎上開醫院均無相關記
      載，足見邱玉珍此部分請求無據。再者，邱玉珍先後於96
      年5 月18日及96年5 月25日前往訴外人長庚醫療財團法人
      高雄長庚紀念醫院（下稱高雄長庚）門診，依其診斷證明
      書所示，既無「挫傷、瘀青」之情形，亦無頭部受傷之記
      載，倘參諸邱玉珍提出之訴外人國仁醫院於97年2 月14日
      出具之診斷書以觀，足證邱玉珍於96年5 月12日僅受有「
      挫傷、瘀青」之傷害。而參以邱玉珍於96年5 月18日前往
      高雄長庚門診時，依診斷證明書記載，已不見「挫傷、瘀
      青」等傷害，顯見其所受挫傷等，已經痊癒。詎邱玉珍於
      96年6 月21日及96年12月20日前往訴外人馬光中醫診所門
      診時，竟再度出現「腰背膝踝腿等多處挫傷」之記載，足
      見此部分記載，與事實不符。此外，邱玉珍雖提出寶建醫
      院97年10月7 日出具診斷證明書，證明其患有憂鬱症，宜
      繼續接受治療，惟此部分症狀與劉美玲等之行為無關。而
      邱玉珍請求之工作損失部分，與所受傷害無關，亦不得請
      求賠償。據上，劉美玲等僅願負擔邱玉珍自96年5 月12日
      至96年5 月18日，因「挫傷、瘀青」所生健保自行負擔費
      用額之必要醫療費用。至葉月娣係96年5 月13日，始前往
      寶建醫院就診，並於96年5 月15日進行門診追蹤，而依寶
      建醫院97年4 月11日出具診斷證明書記載，葉月娣所受傷
      害為「左前臂挫傷、瘀血5 ×3 公分，右臂挫傷瘀青，下
      腹挫傷」；暨愛仁醫院於96年5 月16日出具之診斷證明書
      亦載明「雙膝、雙踝、左前臀挫傷」等情以觀，顯見其傷
      勢，不可能造成骨折之傷害，則葉月娣縱有閉鎖性骨折，
      亦屬年老體衰關節病變所致，與劉美玲等拉扯所造成之傷
      害無關等語，資為抗辯。並均聲明：（一）邱玉珍等之訴
      駁回。（二）如受不利判決，願供擔保，請准宣告免為假
      執行。
（二）反訴部分
  １、劉美玲等主張：劉美玲等於96年5 月12日遭受邱玉珍等傷
      害身體及妨害名譽，其中劉美玲受有自96年5 月12日至98
      年2 月20日止之醫療費用損害22,464元、往返醫院交通費
      用18,000元、合計75天日不能工作之損害100,000 元及非
      財產損害200,000 元，共計340,464 元；劉桂香受有自96
      年5 月12日至97年10月9 日止之醫療費用590 元、往返醫
      院交通費用6,000 元、停止營業之工作損失100,000 元及
      非財產上損害200,000 元，共計306,590 元；劉桂貞受有
      自96年5 月12日至96年12月31日止之營業收入損失200,00
      0 元及非財產上損害200,000 元，共計400,000 元等情。
      爰依民法第184 條、第185 條、第193 條及第195 條侵權
      行為損害賠償法律關係，聲明：邱玉珍等應連帶給付劉美
      玲340,464 元、劉桂香306,590 元、劉桂貞400,000 元，
      及均自反訴起訴狀繕本送達翌日即98年3 月4 日起至清償
      日止，按年息5%計算之利息。
  ２、邱玉珍等則以：劉美玲等居住於屏東縣麟洛鄉，而國仁醫
      院亦位於麟洛鄉，劉美玲等即使有搭乘計程車前往醫院之
      必要，亦應一同搭乘，給付一次車資；又劉美玲等請求損
      害賠償，顯有重複請求之情形等語，資為抗辯，並聲明：
      劉美玲等之訴駁回。
二、原審就本訴部分，判決劉美玲應給付邱玉珍914,819 元；其
    中514,819 元，應與劉桂香連帶給付之；其中300,000 元，
    應與劉桂香及劉桂貞連帶給付之，及均自98年7 月8 日起至
    清償日止，按週年利率5%計算之利息。另劉美玲及劉桂香應
    連帶給付葉月娣507,777 元；其中300,000 元，應與劉美玲
    連帶給付之，及均自98年7 月8 日起至清償日止，按週年利
    率5%計算之利息。並就邱玉珍等上開勝訴部分，分別諭知邱
    玉珍等及劉美玲等供擔保得為假執行、免為假執行，暨駁回
    邱玉珍等其餘之訴及假執行之聲請。就反訴部分，判決邱玉
    珍應給付劉美玲311,537 元，及自98年3 月4 日起至清償日
    止，按週年利率5%計算之利息。並駁回劉美玲其餘之訴及劉
    桂貞、劉桂香之訴。劉美玲等不服，提起上訴，於本院聲明
    ：（一）原判決不利於劉美珍部分廢棄。（二）上開廢棄部
    分，邱玉珍等第一審之訴駁回。（三）上開廢棄部分，邱玉
    珍應再給付劉美玲28,927元，及自89年3 月4 日起至清償日
    止，按週年利率5%計算之利息；葉月娣應與邱玉珍連帶給付
    劉美玲340,464 元，及自98年3 月4 日起至清償日止，按週
    年利率5%計算之利息；邱玉珍等應連帶給付劉桂香306,590
    元，及自98年3 月4 日起至清償日止，按週年利率5%計算之
    利息；應連帶給付劉桂貞400,000 元，及自98年3 月4 日起
    至清償日止，按週年利率5%計算之利息。就附帶上訴部分，
    劉美玲聲明：駁回邱玉珍之附帶上訴。邱玉珍就原審反訴敗
    訴部分不服，提起附帶上訴，於本院聲明：（一）原判決不
    利於邱玉珍部分廢棄。（二）上開棄部分，劉美玲在第一審
    之訴駁回。邱玉珍等就被上訴部分，均聲明：上訴駁回。
三、兩造不爭執事項
（一）劉桂貞、劉桂香及劉美玲因單獨或共同於如附表所示時間
      、地點，以附表所示侵害事實，侵害邱玉珍及葉月娣之名
      譽及身體，致邱玉珍受有左頸部、左鎖骨、前胸、右前臂
      、兩大腿、兩膝及兩小腿多處挫傷瘀青及下腹鈍傷等傷害
      ；葉月娣受有左前臂挫傷瘀血、右前臂挫傷瘀青、下腹挫
      傷等傷害，經台灣屏東地方法院檢察署（下稱屏東地檢署
      ）提起公訴，並據原審法院刑事庭判決如附表備註欄所示
      罪刑確定（下稱系爭刑事案件）。
（二）邱玉珍受上述侵害後，於96年5 月12日及5 月15日先後前
      往寶健醫院就醫診療，合計支出必要醫療費用1,235 元，
      暨於96年5 月15日前往高雄市愛仁醫院就醫支出必要醫療
      費用200 元。
（三）葉月娣受上述侵害後，於96年5 月13日及5 月15日先後前
      往寶健醫院就醫診療，合計支出必要醫療費用705 元，暨
      於96年5 月14日前往高雄市愛仁醫院就醫支出必要醫療費
      用400 元及支出必要交通費1,400 元。
（四）邱玉珍學歷為二年制技術學院畢業，自承之前從事電腦工
      程師工作，月薪約25,000元，目前無工作，名下無任何財
      產；葉月娣不識字，自承經營商店，每月收入約52,727元
      ，名下無任何財產；劉美玲自承技術學院畢業，現任郵務
      士工作，月薪41,235元；劉桂貞自承高職畢業，現為永財
      商店負責人，每月收入約25,000元；劉桂香自承高職畢業
      ，現在經營水果攤，每月收入約20,000元，並有兩造各自
      提出離職證明書、畢業證書、在職證明書、屏東縣政府營
      利事業登記證及攤位租賃契約書等文件附卷（分見原審卷
      一第194頁、卷二第68-70頁、第65頁、第72頁）可稽。
（五）劉美玲以邱玉珍於96年5 月12日下午2 時49分許，在屏東
      縣麟洛鄉○○村○○路175 號前，徒手毆打劉美玲，致劉
      美玲受有雙側前臂、前頸、右膝多處擦瘀傷及疑腹部鈍傷
      等傷害，向屏東地檢署告訴邱玉珍涉嫌傷害，經屏東地檢
      署檢察官以97年度偵字第1719號（下稱系爭1719偵案）作
      成不起訴處分書，不起訴處分理由為逾6 個月告訴期間，
      該不起訴處分書，並未調查邱玉珍是否構成傷害罪嫌之事
      實。嗣經再議，據台灣高等法院高雄分院檢察署（下稱高
      雄高分檢）檢察長發回後，復經屏東地檢署檢察官以97年
      度偵續字第61號作成不起訴處分書，不起訴處分理由仍為
      告訴逾期，復經再議，旋據高雄高分檢檢察長以98年上聲
      議字第198 號處分書處分再議駁回確定。劉美玲並未以上
      開傷害事實，向檢察官告訴葉月娣涉嫌傷害；劉桂香及劉
      桂貞並未以上開傷害事實，向檢察官告訴邱玉珍及葉月娣
      涉嫌傷害；劉美玲等並未就邱玉珍、葉月娣以「賤女人」
      及「不要臉女人」等語言，涉嫌公然辱罵之行為，向檢察
      官告訴。
（六）劉美玲請求醫療費用，其中96年5 月12日前往國仁醫院支
      出醫療費用323 元，係屬必要。
四、兩造爭執事項
本訴部分
（一）邱玉珍於附表編號2 所示時間、地點，是否遭劉美玲及劉
      桂香持壓克力廣告看板毆打頭部，致受有腦震盪之傷害？
（二）劉美玲等於附表所示時間、地點辱罵邱玉珍部分，邱玉珍
      是否應負擔與有過失責任？如是，應負與有過失比例為何
      ？
（三）邱玉珍請求劉美玲及劉桂香連帶給付高雄長庚醫療費用1,
      120元（原審判決應給付醫療費用2,555元；其中1,120 元
      部分，係96年5月18日起至5月25日止，在高雄長庚治療頭
      暈及腦震盪），有無理由？連帶給付交通費4,200 元（原
      審判決應給付96年5 月14日前往愛仁醫院支出1,400 元；
      96年5 月18日起至5 月25日止前後兩次前往高雄長庚支出
      2,800 元），有無理由？
（四）邱玉珍請求劉美玲及劉桂香連帶給付不能工作損失8,064
      元（【17,280÷30】×14日＝8,064 元，原審誤載為80,6
      64元，見原判決第15頁），有無理由，是否適當？
（五）邱玉珍請求劉美玲因附表編號1 之侵害名譽權部分，須給
      付非財產上損害400,000 元，是否適當？請求劉美玲等因
      附表編號2 之侵害名譽權部分，須連帶給付非財產上損害
      300,000 元，是否適當？請求劉美玲及劉桂香因附表編號
      2 之侵害身體權部分，須連帶給付非財產上損害200,000
      元，是否適當？
（六）劉美玲等有無辱罵葉月娣？劉美玲及劉桂香有無共同侵害
      葉月娣？
（七）葉月娣請求劉美玲及劉桂香連帶給付不能工作損失5,272
      元（【52,737÷30】×3日＝5,272元），有無理由？是否
      適當？
（八）葉月娣請求劉美玲等就附表編號2 之侵害名譽權部分，須
      連帶給付300,000 元非財產上損害賠償，是否適當？請求
      劉美玲及劉桂香因附表編號2 之侵害身體權部分，須連帶
      給付非財產上損害200,000 元，是否適當？
反訴部分
（一）邱玉珍及葉月娣有無於96年5 月12日下午2 時49分許，在
      屏東縣麟洛鄉○○村○○路175 號前，徒手毆打劉美玲等
      ，致劉美玲等受傷？有無以「賤女人」及「不要臉女人」
      等言語，公然辱罵劉美玲等？
（二）劉美玲請求邱玉珍及葉月娣連帶給付醫療費用22,464元（
      原審判決邱玉珍應給付劉美玲18,594元，得請求之期間自
      96年5 月12日起至98年2 月20日止），有無理由？請求連
      帶給付交通費18,000元（原審判決邱玉珍應給付3,600 元
      ，得請求部分，係前往國仁醫院就診每日300 元，共計12
      日），有無理由？請求連帶給付不能工作損失100,000 元
      （原審判決邱玉珍應給付89,343元：【41,235÷30】×65
      日＝89,343元。至劉美玲原請求不能工作之損失則為75日
      ），有無理由，是否適當？請求連帶給付身體權及名譽權
      受侵害之非財產上損害各100,000 元，有無理由，是否適
      當？
（三）劉桂香請求邱玉珍及葉月娣連帶給付醫療費用590 元（期
      間自96年5 月12日起至97年10月9 日止，於高雄家康診所
      診療），有無理由？請求連帶給付交通費6,000 元（期間
      自96年5 月12日起至97年10月9 日止，往返住家與高雄家
      康診所間，1,200 ×5 ＝6,000 元），有無理由？請求連
      帶給付不能營業損失100,000 元（期間自96年5 月12日起
      至97年10月9 日止），有無理由，是否適當？請求連帶給
      付身體權及名譽權受侵害之非財產上損害各100,000 元，
      有無理由，是否適當？
（四）劉桂貞請求邱玉珍及葉月娣連帶給付營業額損失200,000
      元（期間自96年5 月12日起至96年12月31日止），有無理
      由，是否適當？請求連帶給付名譽權受侵害之非財產上損
      害200,000 元，有無理由，是否適當？茲分述如後。
五、本訴爭執事項
（一）邱玉珍於附表編號2 所示時間、地點，是否遭劉美玲及劉
      桂香持壓克力廣告看板毆打頭部，致受有腦震盪之傷害？
  １、邱玉珍主張：伊遭劉美玲及劉桂香持壓克力板毆打頭部，
      致受有腦震盪之傷害云云，固提出高雄長庚出具96年5 月
      25日診斷證明書影本記載邱玉珍腦震盪及持續頭暈及99年
      3 月12日（99）長庚院高字第923252號函（見原審卷二第
      51頁及第151 頁）為證，惟劉美玲及劉桂香否認之，並抗
      辯：依寶建醫院出具之診斷證明書記載，邱玉珍急診日期
      為96年5 月12日，所受傷害為「挫傷、瘀青」，倘參酌愛
      仁醫院出具之診斷證明書，記載邱玉珍就診日期為96年5
      月14日，所受傷害為「挫傷」乙節以觀，顯見邱玉珍並無
      頭部受傷害及腦震盪之情形，則邱玉珍請求有關腦震盪部
      分之損害，即無依據等語。
  ２、經查，邱玉珍因遭毆打，致受有左頸部、左鎖骨、前胸、
      右前臂、兩大腿、兩膝及兩小腿多處挫傷瘀青及下腹鈍傷
      等傷害乙節，為邱玉珍及劉美玲、劉桂香所不爭執，並有
      邱玉珍提出寶建醫院97年4 月1 日出具之診斷證明書記載
      ，急診日期為96年5 月12日，應診日期為96年5 月15日，
      所受傷害為上開傷害（見原審卷二第49頁）。倘參諸愛仁
      醫院96年5 月16日出具之診斷證明書載明，就診日期為96
      年5 月14日，所受傷害為雙膝、雙踝及左前臂挫傷（見原
      審卷二第57頁）等情相互以觀，顯見邱玉珍自96年5 月12
      日遭受毆打日起至同年月15日分別在寶建醫院及愛仁醫院
      急診及門診時，均未見其頭部受有傷害或傷在何處之記載
      ，亦無邱玉珍主述其頭部受有傷害之記錄，已徵邱玉珍主
      張其頭部遭到壓克板之毆打，致生腦震盪云云，難予遽採
      。
  ３、又邱玉珍固主張：遭到劉美玲及劉桂香持壓克力板毆打頭
      部云云，惟劉美玲則以：當時因為邱珍持相機往家裡拍攝
      ，所以才拿厚紙板遮擋邱玉珍之拍照，並未持有壓克力板
      等語置辯。其中劉美玲辯稱當時拿厚紙板，並未持有壓克
      力板乙節，核與當時在場與劉美玲聊天之友人李瑞菊於本
      院審理中到庭證稱：「那天我們在劉美玲家的客廳與上訴
      人三人聊天，對方（邱玉珍）用照相機在外面一直往裡面
      拍照，劉美玲就用厚紙板擋起來，因為劉美玲的家外面是
      雜貨店，我看到的是邱玉珍在拍照。因為劉美玲用厚紙板
      擋，就與邱玉珍一起拉著厚紙板．．」（見本院卷一第12
      0 頁背面）等語相符，足見邱玉珍主張遭到劉美玲及劉桂
      香持壓克力板毆打頭部云云，不能採信。
  ４、再查，劉美玲或劉桂香是否持壓克力板或厚紙板毆打邱玉
      珍之頭部，邱玉珍及當時在場之葉月娣應該知悉，惟依邱
      玉珍於系爭1719偵案檢察事務官詢問有無遭到毆打之情形
      ，答稱：「我當時和劉美玲在拉扯，沒有注意到其他人有
      無打我，但錄影光碟中有看到有人拿壓克力板要打我」（
      見該偵案第8 頁）等語以觀，顯見所謂的有人持壓克力板
      毆打邱玉珍頭部，係邱玉珍事後從錄影光碟中去看的，並
      非來自於邱玉珍本身被毆打的感受；且從光碟中，亦僅能
      看出有人拿壓克力板要打，並非已經打下。而按劉美玲或
      劉桂香當時並未拿厚紙板（或所謂之壓克力板）毆打邱玉
      珍頭部乙節，倘參諸葉月娣就上開詢問事項，於上開偵案
      中到庭亦指稱：「沒有打，只是拿壓克力板在手上準備要
      打，．．劉桂貞看到，就拿壓克力要過來幫忙」（見同上
      偵案第9 頁）等詞益明。此外，參酌本院勘驗邱玉珍提供
      所謂劉美玲持壓克力板毆打邱玉珍頭部之錄影光碟，依勘
      驗結果記載：「．．劉美玲的前面有一塊雙方稱是紙板或
      是壓克力板，接著劉美玲站起來就拿著前述的壓克力或是
      紙製的廣告看板，劉美玲可以輕易的以左手拿起來似乎在
      擋住前面拍攝的鏡頭，導致劉美玲整個人被廣告板給遮住
      ，看板也愈來愈接近鏡頭，最後看板有呈在鏡頭上方的狀
      態，斜度大約45度左右，從畫面上來看，該廣告板的最後
      一層有呈現波浪狀，佔整個廣告板底座的五分之一，從畫
      面來看，仍然無法確認該廣告看板是以何質料所製作，之
      後畫面呈現廣告看板是橫著以其底座面向鏡頭，之後就看
      到劉美玲右手拿著該看板，該看板此時是否已經與地面接
      觸，尚不得而知，整個畫面從頭到尾無法看到鏡頭中的劉
      美玲有拿所謂的廣告看板敲打邱玉珍。」（見本院卷二第
      312 頁）等情，益徵並無劉美玲或劉桂香持所謂的壓克力
      板毆打邱玉珍頭部之情事。從而，邱玉珍主張其於附表編
      號2 所示時間、地點，遭到劉美玲及劉桂香持壓克力廣告
      看板毆打頭部，致受有腦震盪之傷害云云，即難採信。
  ５、至邱玉珍提出之高雄長庚出具96年5 月25日診斷證明書影
      本記載及99年3 月12日（99）長庚院高字第923252號函，
      固均載明邱玉珍有頭暈及腦震盪之情形，惟本件並無劉美
      玲或劉桂香持所謂的壓克力板毆打邱玉珍頭部之情事乙節
      ，業如前述，則上開診斷證明書及函文內容所述邱玉珍有
      腦震盪及頭暈之情形，縱使存在，亦與劉美玲及劉桂香無
      關。況依高雄長庚診斷證明書記載邱玉珍就診日期及門診
      科別，分別係96年5 月18日及癲癇科，此外，別無病患頭
      部外傷之主述或記載等情相互以觀，亦見上開證明書及函
      復記載腦震盪等內容，與邱玉珍頭部是否受有外傷無關。
      益徵邱玉珍主張其遭到劉美玲及劉桂香持壓克力廣告看板
      毆打頭部，致受有腦震盪之傷害云云，洵屬無據。
（二）劉美玲等於附表所示時間、地點辱罵邱玉珍部分，邱玉珍
      是否應負擔與有過失責任？如是，應負與有過失比例為何
      ？
  １、按損害之發生或擴大，被害人與有過失者，法院得減輕賠
      償金額，或免除之。民法第217 條第1 項定有明文。所謂
      被害人與有過失，係指被害人之行為與加害人之行為，均
      屬損害之共同原因，而其過失行為並有助成損害之發生或
      擴大（最高法院85年度台上字第472 號裁判要旨參照）。
      次按雙方互毆乃雙方互為侵權行為，與雙方行為均為損害
      之共同原因有別，並無民法第217 條過失相抵之適用（最
      高法院68年台上字第967 號判例要旨參照）。
  ２、劉美玲抗辯：依據證人吳火貴及李瑞菊之證述，暨原審刑
      事判決認定劉美玲與邱玉珍發生辱罵及傷害事件之地點，
      均係劉美玲之住家門前騎樓，顯見邱玉珍就其所受名譽受
      損或傷害，與有過失，應負至少2 分之1 的過失比例云云
      。惟為邱玉珍所否認。經查，如附表所示的辱罵及傷害事
      件發生地點，均係劉美玲住處門前騎樓乙節，為兩造所不
      爭執，固堪認定。次查，發生侵害事故之地點，衡情，並
      非邱玉珍遭受辱罵及傷害之共同原因，故邱玉珍縱因前往
      劉美玲住處前騎樓，與劉美玲發生前開爭執，導致受有如
      附表所示之名譽受損與傷害，就其前往上開地點之行為，
      亦不負任何過失責任，遑論其行為是否有助成損害之發生
      或擴大。甚者，倘因邱玉珍前往劉美玲住處門前騎樓，致
      邱玉珍因此另涉及侵害劉美玲或其他人之權利時，亦屬邱
      玉珍個人單獨的侵權行為，揆諸前揭說明，核與邱玉珍所
      受損害之共同原因有別，併予敘明。綜上，劉美玲上開與
      有過失之抗辯，毫無理由，不能採信。
（三）邱玉珍請求劉美玲及劉桂香連帶給付高雄長庚醫療費用1,
      120 元（原審判決應給付醫療費用2,555 元；其中1,120
      元部分，係96年5 月18日起至5 月25日止，在高雄長庚治
      療頭暈及腦震盪），有無理由？連帶給付交通費4,200 元
      （原審判決應給付96年5 月14日前往愛仁醫院支出1,400
      元；96年5 月18日起至5 月25日止前後兩次，前往高雄長
      庚支出2,800 元），有無理由？
  １、邱玉珍主張：因遭劉美玲及劉桂香共同侵害，請求連帶給
      付伊自96年5 月18日起至5 月25日止，在高雄長庚治療頭
      暈及腦震盪醫療費用1,120 元；暨96年5 月14日前往愛仁
      醫院支出交通費用1,400 元及自96年5 月18日起至5 月25
      日止前後兩次，前往高雄長庚支出交通費用2,800 元云云
      ，惟為劉美玲及劉桂香所否認。
  ２、經查，邱玉珍並未遭到劉美玲及劉桂香持壓克力廣告看板
      毆打頭部，致受有腦震盪之傷害乙節，業如前述，則邱玉
      珍有關前往高雄長庚治療頭暈及腦震盪相關醫療費用或交
      通費用之支出，自與劉美玲及劉桂香侵害行為無相當因果
      關係。從而，邱玉珍請求劉美玲及劉桂香給付自96年5 月
      18日起至5 月25日止，在高雄長庚治療頭暈及腦震盪醫療
      費用1,120 元及交通費用2,800 元，合計3,920 元，均屬
      無據。
  ３、次按，侵權行為損害賠償之債，須損害之發生與加害人之
      故意或過失加害行為間有相當因果關係，始能成立。所謂
      相當因果關係，係以行為人之行為所造成之客觀存在事實
      ，依吾人智識經驗法則判斷，可認通常均可能發生同樣損
      害之結果而言；如有此同一條件存在，通常不必皆發生此
      損害之結果，則該條件與結果並不相當，即無相當因果關
      係；不能僅以行為人就其行為有故意過失，自認該行為與
      損害間有相當因果關係（最高法院90年度台上字第772 號
      裁判要旨參照）。本件邱玉珍主張劉美玲及劉桂香應連帶
      給付96年5 月14日前往愛仁醫院支出交通費用1,400 元云
      云，固提出愛仁醫院96年5 月16日出具診斷明書記載邱玉
      珍有於96年5 月14日前往該院就診及訴外人黃秀蓮出具1,
      400 元計程車資證明單各1 紙附卷（以上均影本，見原審
      附民卷第81頁及106 頁）為證。經查，依邱玉珍提出愛仁
      醫院96年5 月16日診斷證明書記載邱玉珍有於96年5 月14
      日前往該院就診乙節來看，固堪認邱玉珍96年5 月14日有
      前往該院就診。次查，邱玉珍提出上開車資證明單影本，
      經核與其於原審提出作為葉月娣前往愛仁醫院就診之計程
      車資證明單影本應屬相同乙節，倘參酌邱玉珍於原審具狀
      陳述（見原審一第188 頁倒數第2 行以下），暨其於原審
      提出載有葉月娣字樣之計程車資證明單影本1 紙（附於原
      審卷一第217 頁）等情以觀，已堪認邱玉珍主張上情，並
      未提出支出證明資料，難為其有利之認定。又查，邱玉珍
      所受之傷害，均屬挫傷瘀青或鈍傷乙節，業如前述，倘參
      諸劉美玲及劉桂香係以如附表2 之徒手或腳踢方式毆打
      邱玉珍等情相互以觀，堪認邱玉珍之傷勢並不嚴重。而依
      邱玉珍所受上開傷勢來看，其是否有包搭乘計程車，從屏
      東前往高雄愛仁醫院就診之必要，已屬可議！況邱玉珍於
      96年5 月12日受傷當日即前往所在地之寶建醫院急診，之
      後，復於同年5 月15日再次前往寶健醫院就醫診療乙節，
      亦如前述，並有診斷證明書附卷（見原審卷一第103 頁）
      可稽，其中就診日期5 月15日，正是其前往愛仁醫院就診
      後的隔日。凡此，足以顯示邱玉珍所受傷勢，可於其所在
      地之寶建醫院治療，否則，邱玉珍不可能於前往愛仁醫院
      就診後，旋於翌日再度前往寶建醫院就診。而按邱玉珍既
      得於寶建醫院繼續就診治療，於其並未提出任何寶建醫院
      不能治療其傷勢，或治療無效之前，邱玉珍非不得繼續在
      寶建醫院接受有效之治療。倘其選擇到離家有一段相當距
      離之高雄市愛仁醫院接受治療，基於自由意願，雖不宜非
      難之，然因此額外支出之交通費，揆諸前揭說明，究難指
      與劉美玲及劉桂香之侵害行為間具有相當因果關係，自不
      能要求彼二人負擔。抑有進者，邱玉珍並無搭乘計車前往
      就診之必要，已如前述，益徵邱玉珍自行包車前往愛仁醫
      院就診，其包車來回屏東市與高雄市間之計程車資1,400
      元，核與劉美玲及劉桂香之侵害行為間不具有相當因果關
      係，其請求彼二人賠償此部分損害，洵屬無據。
（四）邱玉珍請求劉美玲及劉桂香連帶給付不能工作損失8,064
      元（【17,280÷30】×14日＝8,064 元，原審誤載為80,6
      64元，見原判決第15頁），有無理由，是否適當？
  １、邱玉珍主張：伊因遭劉美玲及劉桂香之侵害，致有頭暈、
      腦震盪，合併噁心及頭痛症狀，依高雄長庚於原審之函覆
      資料來看，伊所受頭暈等症狀，宜休養2 週，伊自得請求
      按照勞工每月基本工資17,280元，請求14日不能工作之損
      失8,064 元（【17,280÷30】×14日＝8,064 元）云云，
      並舉高雄長庚99年3 月12日99長庚院高字第923252號函為
      證（見原審卷二第151 頁）。惟劉美玲及劉桂香否認之，
      並抗辯：彼等並未傷害邱玉珍之頭部，況邱玉珍所受傷勢
      ，亦未達無法工作之程度等語。
  ２、經查，邱玉珍並未遭到劉美玲及劉桂香持壓克力廣告看板
      毆打頭部，致受有腦震盪之傷害乙節，業如前述，則上開
      高雄長庚函復意旨，自不能資為有利於邱玉珍之認定。從
      而，邱玉珍請求劉美玲及劉桂香給付14日不能工作之損失
      8,064 元，洵屬無據。
（五）邱玉珍請求劉美玲因附表編號1 之侵害名譽權部分，須給
      付非財產上損害400,000 元，是否適當？請求劉美玲等因
      附表編號2 之侵害名譽權部分，須連帶給付非財產上損害
      300,000 元，是否適當？請求劉美玲及劉桂香因附表編號
      2 之侵害身體權部分，須連帶給付非財產上損害200,000
      元，是否適當？
  １、按因故意或過失，不法侵害他人之權利者，負損害賠償責
      任；數人共同不法侵害他人之權利者，連帶負損害賠償責
      任﹔不法侵害他人之身體、健康、名譽、自由、信用、隱
      私、貞操，或不法侵害其他人格法益而情節重大者，被害
      人雖非財產上之損害，亦得請求賠償相當之金額。民法第
      184 條第1 項前段、第185 條前段及第195 條第1 項分別
      定有明文。邱玉珍主張：伊於原審原本請求名譽受損之非
      財產上損害900,000 元及身體權受損之非財產上損害515,
      000 元。嗣經原審參酌兩造之社會身分、地位、教育程度
      、財產經濟狀況、工作、兩造各自之資力及邱玉珍所受名
      譽上損害及身體傷害等一切情狀，判決劉美玲因附表編號
      1 之侵害名譽權部分，須給付非財產上損害400,000 元；
      劉美玲等因附表編號2 之侵害名譽權部分，須連帶給付非
      財產上損害300,000 元；劉美玲及劉桂香因附表編號2 之
      侵害身體權部分，須連帶給付非財產上損害200,000 元，
      均屬適當等情。惟劉美玲等否認之，並抗辯：邱玉珍所受
      傷害輕徵，原審判決之非財產上損害額，確實過高，應予
      減少等語。
  ２、經查，劉美玲等單獨或共同以附表所示方式，侵害邱玉珍
      如附表所示之名譽權及身體權，並造成邱玉珍受有左頸部
      、左鎖骨、前胸、右前臂、兩大腿、兩膝及兩小腿多處挫
      傷瘀青及下腹鈍傷等傷害，為兩造所不爭執，業如前述，
      堪予認定。又劉美玲等前述侵害行為，亦經屏東地檢署檢
      察官聲請簡易處刑判決，並經原審法院以系爭刑事案件判
      處拘役得科罰金乙節，有原審法院刑事判決附於原審卷可
      憑，並據原審依職權調閱上述刑事卷全卷審閱無誤，益堪
      認定。而按以侵害名譽指以言語、文字、漫畫或其他方法
      貶損他人在社會上之評價，使其受到他人憎惡、蔑視、侮
      辱、嘲笑、不齒與其往來。本件劉美玲及劉桂香共同以如
      附表編號2 所示方式侵害邱玉珍之身體；劉美玲或劉美
      玲等以前揭字眼辱罵邱玉珍，均足以引發他人對邱玉珍之
      憎惡、蔑視或不齒與其往來之感受，亦使邱玉珍感覺受辱
      ，自屬侵害邱玉珍之名譽權。則邱玉珍依民法184 條第1
      項、第185 條及第195 條第1 項規定，自得請求劉美玲及
      劉美玲等賠償損害。
  ３、本院審酌邱玉珍學歷為二年制技術學院畢業，自承之前從
      事電腦工程師工作，月薪約25,000元，目前無工作，名下
      無任何財產；劉美玲自承技術學院畢業，現任郵務士工作
      ，月薪41,235元；劉桂貞自承高職畢業，現為永財商店負
      責人，每月收入約25,000元；劉桂香自承高職畢業，現在
      經營水果攤，每月收入約20,000元等情，為兩所不爭執，
      並有兩造各自提出離職證明書、畢業證書、在職證明書等
      文件附卷（分見原審卷一第194 頁、卷二第68-70 頁、第
      65頁、第72頁）可稽，堪認邱玉珍與劉美玲學歷相當，並
      略高於劉桂香及劉桂貞。而事故之發生，係邱玉珍前往劉
      美玲住處所引起。暨劉美玲分別於附表編號1 之時間、地
      點，以「酒家女、丟臉」、「酒家女、髒死了、去接客」
      等語辱罵邱玉珍；劉美玲等共同以如附表編號2 所示「
      酒家女、瘋子、神經病」、「雞巴」等語辱罵邱玉珍；劉
      美玲與劉桂香共同以如附表編號2 之方式侵害邱玉珍，
      所用辱罵的字句帶有貶低女性身體的意味，彼等侵害行為
      亦造成邱玉珍受有左頸部、左鎖骨、前胸、右前臂、兩大
      腿、兩膝及兩小腿多處挫傷瘀青及下腹鈍傷，客觀上足以
      造成邱玉珍精神上之痛苦等兩造社會身分、地位、教育程
      度、財產經濟狀況、工作、資力及邱玉珍所受名譽上損害
      程度及身體傷害程度等一切情狀，認邱玉珍請求如附表編
      號1 所示共4 次名譽受損之非財產上損害，合計以200,00
      0 元為當；如附表編號2 所示名譽受損之非財產上損害
      ，以60,000元為當；如附表編號2 所示身體受損之非財
      產上損害，以90,000元為當。
  ４、此外，邱玉珍主張受上述傷害後，於96年5 月12日及5 月
      15日先後前往寶健醫院就醫診療，合計支出必要醫療費用
      1,235 元，暨於96年5 月15日前往高雄市愛仁醫院就醫支
      出必要醫療費用200 元乙節，為劉美玲及劉桂香所不爭執
      ，如前所述。從而，邱玉珍請求劉美玲及劉桂香連帶給付
      1,435 元之醫療費用，即屬有據。
  ５、綜上，邱玉珍得請求劉美玲給付之如附表編號1 所示共4
      次名譽受損之非財產上損害為200,000 元；請求劉美玲等
      連帶給付如附表編號2 所示名譽受損之非財產上損害為
      60,000元；請求劉美玲及劉桂香連帶給付如附表編號2 
      所示身體受損醫療費用1,435 元及非財產上損害為90,000
      元，總計為351,435 元。而劉美玲應給付邱玉珍之金額為
      351,435 元；其中91,435元應與劉桂香連帶給付；其中60
      ,000元應與劉桂香及劉桂貞連帶給付。至逾此範圍之請求
      ，於法無據，應予駁回。
（六）劉美玲等有無辱罵葉月娣？劉美玲及劉桂香有無共同侵害
      葉月娣？
  １、劉美玲等及劉美玲與劉桂香固抗辯：伊等並未辱罵及傷害
      葉月娣云云，惟為葉月娣所否認。
  ２、經查，劉美玲等共同以如附表編號2 所示「酒家女、瘋
      子、神經病」、「雞巴」等語辱罵葉月娣；劉美玲及劉桂
      香共同以如附表編號2 之方式毆打葉月娣，致葉月娣受
      有左前臂挫傷瘀血、右前臂挫傷瘀青、下腹挫傷等傷害乙
      節，為葉月娣與劉美玲等所不爭執，並有葉月娣提出劉美
      玲等不否認形式真正之寶建醫院及愛仁醫院就診之診斷證
      明書影本各1 紙附卷（見原審附民卷第102 頁及105 頁）
      可證。而參酌上開證明書分別記載，葉月娣於96年5 月13
      日至15日前往就診，所受的傷勢即為上開傷害等情相互以
      觀，足堪認定。此外，參以劉美玲等因共同以如附表編號
      2 所示言語辱罵葉月娣；劉美玲及劉桂香共同以如附表
      編號2 之方式毆打葉月娣，致葉月娣受有上開傷害，經
      屏東地檢署提起公訴，並據原審法院刑事庭判決如附表備
      註欄所示罪刑確定乙節，亦為劉美玲等與葉月娣所不爭執
      ，益堪認定。是劉美玲否認以如附表編號2 所示之方式侵
      害葉月娣云云，洵屬無據。
（七）葉月娣請求劉美玲及劉桂香連帶給付不能工作損失5,272
      元（【52,737÷30】×3日＝5,272元），有無理由？是否
      適當？
  １、按不法侵害他人之身體或健康者，對於被害人因此喪失或
      減少勞動能力或增加生活上之需要時，應負損害賠償責任
      。民法第193 條第1 項定有明文。本件葉月娣受上述侵害
      後，於96年5 月13日及5 月15日先後前往寶健醫院就醫診
      療，合計支出必要醫療費用705 元，暨於96年5 月14日前
      往高雄市愛仁醫院就醫支出必要醫療費用400 元及支出必
      要交通費1,400 元乙節，為葉月娣及劉美玲、劉桂香所不
      爭執，則葉月娣依民法第184 條第1 項、第185 條及第19
      3 條第1 項請求劉美玲及劉桂香連帶2,505 元之醫療必要
      費用及增加生活上需要之支出費用，即屬有據。
  ２、葉月娣主張：經營自家商店，遭受傷害後，必須關店歇業
      到醫院作治療，從96年5 月13日至97年10月17日止共17日
      ，按其每月營業收入52,727元計算，每日無法營業所受損
      害為1,757.5 元，17日無法營業損害為29,879元云云。經
      原審以葉月娣受傷治療次數僅有寶建醫院96年5 月13日、
      15日2 次就醫記錄，有寶建醫院99年3 月2 日99寶建醫字
      第79號函附卷（見原審卷二第119 頁）可憑；又於96年5
      月14日前往愛仁醫院就診，亦有愛仁醫院99年3 月4 日愛
      字第0990300001號函附卷（見原審卷二第120 頁）可稽，
      並參酌葉月娣所受左前臂挫傷瘀血、右前臂挫傷瘀青及下
      腹挫傷等傷勢，僅為挫瘀傷，應無影響行動經營商店之虞
      ，故認葉月娣得請求之無法營業損害僅以96年5 月12日、
      13日、14日共3 日為限；進而參酌葉月娣提出財政部臺灣
      省南區國稅局屏東縣分局函國稅局每月查定銷售額為52,7
      27元乙節，有該局函附卷（見原審卷二第19頁）可證，則
      葉月娣主張按每月52,727元計算其每日營業收入損失，尚
      屬可採，因而准許無法營業3 日之損失為5,272 元（計算
      式：52,727元÷30日×3 日），至逾此範圍之請求，則屬
      無據。惟為劉美玲及劉桂香所否認。
  ３、經查，葉月娣分別於96年5 月13日、15日前往寶建醫院就
      診，並於96年5 月14日前往愛仁醫院就診乙節，固堪認葉
      月娣因傷有前往醫院治療需要。惟參酌葉月娣所受左前臂
      挫傷瘀血、右前臂挫傷瘀青及下腹挫傷等傷勢，僅為挫瘀
      傷，並無影響行動經營商店之虞，已徵其並未因傷，致無
      法開門營業之事實，則其請求上開3 日無法營業之損害，
      即屬無據。次查，葉月娣迄未提出任何證據證明其於上開
      前往醫院就診之3 日期間，確實全日均於醫院治療，致無
      法返家營業之事實，倘參酌其所受傷害均屬挫瘀傷等情以
      觀，尤難謂葉月娣於上開就診之日，即無法返家營業。又
      查，寶建醫院座落屏東縣屏東市，而葉月娣居住於屏東縣
      麟洛鄉，兩地均位於同一縣內，衡情，葉月娣於前往寶建
      醫院就診後，返家開門營業，並非不可能。至葉月娣固於
      96年5 月14日前往位於高雄市之愛仁醫院就診，惟依葉月
      娣所受傷害，均屬挫傷瘀青，倘參酌劉美玲及劉桂香係徒
      手或腳踢方式毆打葉月娣等情相互以觀，堪認葉月娣之傷
      勢不嚴重。再者，葉月娣於受傷後隨於96年5 月13日前往
      所在地之寶建醫院急診，之後，復於同年5 月15日再次前
      往寶健醫院就醫診療乙節，亦如前述，其中就診日期5 月
      15日，正是其前往愛仁醫院就診後的隔日。凡此，足以顯
      示葉月娣所受傷勢，可於其所在地之寶建醫院治療。而按
      葉月娣既得於寶建醫院繼續就診治療，於其並未提出任何
      寶建醫院不能治療其傷勢，或治療無效之前，葉月娣非不
      得繼續在寶建醫院接受有效之治療。倘其選擇到離家有一
      段相當距離之高雄市愛仁醫院接受治療，基於自由意願，
      雖不宜非難之，然若因此導致其無法返家開門營業，並因
      此受有不能營業之損害，揆諸前揭說明，難謂與劉美玲及
      劉桂香之侵害行為間具有相當因果關係，自不能要求彼二
      人負擔。據上，葉月娣不能請求劉美玲及劉桂香給付不能
      工作之損害。是原審判決劉美玲及劉桂香連帶給付葉月娣
      不能工作損失5,272 元，洵屬無據。
（八）葉月娣請求劉美玲等就附表編號2 之侵害名譽權部分，須
      連帶給付300,000 元非財產上損害賠償，是否適當？請求
      劉美玲及劉桂香因附表編號2 之侵害身體權部分，須連帶
      給付非財產上損害200,000 元，是否適當？
  １、經查，葉月娣不識字，自承經營商店，每月收入約52,727
      元，名下無任何財產；劉美玲自承技術學院畢業，現任郵
      務士工作，月薪41,235元；劉桂貞自承高職畢業，現為永
      財商店負責人，每月收入約25,000元；劉桂香自承高職畢
      業，現在經營水果攤，每月收入約20,000元，為兩造所不
      爭執，並有兩造各自提出畢業證書、在職證明書、屏東縣
      政府營利事業登記證及攤位租賃契約書等文件附卷可稽，
      堪認劉美玲等學歷優於葉月娣，每月收入相當。
  ２、次查，劉美玲等或劉桂香及劉美玲因共同於如附表所示時
      間、地點，以附表所示侵害事實，侵害葉月娣之名譽及身
      體，致葉月娣受有左前臂挫傷瘀血、右前臂挫傷瘀青、下
      腹挫傷等傷害乙節，為兩造所不爭執，業如前述。從而，
      葉月娣依民法第185 條及第195 條第1 項規定，請求劉美
      玲及劉美玲等賠償非財產上之損害，即屬有據。
  ３、本院審酌葉月娣、劉美玲等上述學歷、收入；暨劉美玲等
      於附表編號2 之時間、地點，共同以如附表編號2 所
      示「酒家女、瘋子、神經病」、「雞巴」等語辱罵葉月娣
      ；劉美玲與劉桂香共同以如附表編號2 之方式侵害葉月
      娣，彼等所用辱罵的字句帶有貶低女性身體的意味，並未
      顧及葉月娣年齡與劉美玲等之母親輩相當，竟用上開字句
      辱罵葉月娣，且侵害行為亦造成葉月娣受有左前臂挫傷瘀
      血、右前臂挫傷瘀青等傷害，客觀上足以造成葉月娣精神
      上之痛苦等兩造社會身分、地位、教育程度、財產經濟狀
      況、工作、資力及葉月娣所受名譽上損害程度及身體傷害
      程度等一切情狀，認葉月娣請求如附表編號2 所示名譽
      受損之非財產上損害，以80,000元為當；如附表編號2 
      所示身體受損之非財產上損害，以80,000元為當。
  ４、綜上，葉月娣得請求劉美玲等連帶給付如附表編號2 所
      示名譽受損之非財產上損害為80,000元；請求劉美玲及劉
      桂香連帶給付如附表編號2 所示身體受損醫療及增加生
      活上支出費用合計2,505 元及非財產上損害為80,000元，
      總計為162,505 元。而劉美玲及劉桂香應連帶給付葉月娣
      之金額為162,505 元；其中80,000元應與劉桂貞連帶給付
      。至逾此範圍之請求，於法無據，應予駁回。
六、反訴爭執事項
（一）邱玉珍及葉月娣有無於96年5 月12日下午2 時49分許，在
      屏東縣麟洛鄉○○村○○路175 號前，徒手毆打劉美玲等
      ，致劉美玲等受傷？有無以「賤女人」及「不要臉女人」
      等言語，公然辱罵劉美玲等？
  １、劉美玲等主張：葉月娣有公然辱罵及傷害劉美玲等之行為
      。而邱玉珍自96年4 月23日起至96年5 月6 日止，前往劉
      美玲家門前，以「賤女人」、「神經病」、「不要臉的女
      人」等不堪入耳之詞句辱罵劉美玲等，造成劉美玲等精神
      痛苦。復於96年5 月12日毆打劉美玲，致劉美玲受有前頸
      、雙側前臂多處挫傷、右膝瘀血及疑腹部鈍傷等傷害等情
      ，並提出高雄義大醫院、高雄榮民總醫院及高雄家康診所
      診斷證明書、求診紀錄及相關醫藥費支出；國仁醫院診斷
      證明書、函復原審之傷勢示意圖及照片為證（見原審卷一
      第13-15 頁、第104-180 頁、原審卷二第152-154 頁、本
      院卷一第12頁、本院卷二第401-402 頁），且援引證人鍾
      文清、陳光裕、劉火貴、李瑞菊之證述為證。惟為邱玉珍
      等所否認。
  ２、劉美玲被侵害部分：
（１）劉美玲主張：伊於96年5 月12日遭到邱玉珍毆打，致受有
      前頸、雙側前臂多處挫傷、右膝瘀血等傷害等情，業據其
      提出國仁醫院97年2 月14日出具診斷證明書記載劉美玲於
      96年5 月12日前往該院治療及檢查，並有證明書所附照片
      6 張（見原審卷一第104-105 頁）為證，復據原審向國仁
      醫院函詢劉美玲受傷情形，據該院以99年3 月17日國仁醫
      字第0990086 號函（下稱系爭3 月17日函示）復：劉美玲
      於96年5 月12日至該院急診室治療，前頸、雙側前臂多處
      挫傷、右膝瘀血及疑腹部鈍傷等傷害，並檢附外傷圖及照
      片7 張（見原審卷二第152-154 頁）為證。而參酌劉美玲
      所受傷害均屬挫傷及瘀血傷，核與邱玉珍及葉月娣所受前
      述傷害相同，且發生傷害之日期相同，衡情，劉美玲因拉
      扯而毆打邱玉珍之同時，亦遭邱玉珍徒手毆打，致產生上
      開相同之傷勢之傷害，即屬情理內之論斷，是劉美玲此部
      分主張，應堪採認。次查，參以證人即劉美玲胞兄劉火貴
      先後於系爭刑事案件警詢中證稱：劉美玲與邱玉珍發生爭
      吵，雙方有拉扯的動作（見系爭刑事案件屏東縣警察局屏
      東分局刑案偵查卷【下稱屏東分局卷】第25頁）等語、於
      原審到庭證述：伊96年5 月12日見到他們在門口叫罵，邱
      玉珍到劉桂貞家叫罵、拉扯，是幾個女生互相拉扯，至於
      何人先出手則未看到，看到時幾個人已經拉扯在一起（見
      原審卷二第103 頁背面）等詞；暨當時在場之劉美玲友人
      李瑞菊於上開警詢中到場證述：劉美玲與邱玉珍發生爭吵
      ，雙方有拉扯的動作（見屏東分局卷第28頁）等情相互以
      觀，益堪認邱玉珍確有徒手毆打劉美玲，並致受有前頸、
      雙側前臂多處挫傷、右膝瘀血等傷害。至劉美玲固主張另
      受有疑腹部鈍傷云云，惟既屬疑似腹部鈍傷，已難遽採。
      此外，參諸國仁醫院上開函復原審所檢附外傷圖及照片7
      張，均未見有何顯示劉美玲腹部鈍傷之情形，則所謂劉美
      玲另受有疑腹部鈍傷云云，即難採信。末查，劉美玲雖主
      張邱玉珍另以「賤女人」、「神經病」、「不要臉的女人
      」等不堪入耳之詞句辱罵劉美玲云云，惟並未舉證以實其
      說，已難遽採。況邱玉珍如有以上開言詞辱罵劉美玲，則
      劉美玲於警察局或檢察署陳述時，衡情，自應一併明確指
      陳其遭邱玉珍以上揭情詞公然辱罵，始符常理。然查，劉
      美玲於警詢及檢察署檢察官偵查中，均未提及其遭邱玉珍
      有以上開不堪入耳之言詞辱罵（見屏東分局卷第13-17 頁
      ，系爭刑事案件97年度偵續字第61號卷第48-49 、80-82
      頁）。是劉美玲主張遭邱玉珍以上開言詞公然辱罵云云，
      即屬不能證明，而屬無據。
（２）至劉美玲固主張：葉月娣有公然辱罵及傷害劉美玲等之行
      為云云。惟查，劉美玲主張此部分事實，迄未舉證以實其
      說明，已難遽採。次查，依劉火貴及李瑞菊上開證稱：劉
      美玲與邱玉珍發生爭吵，雙方有拉扯的動作等語以觀，亦
      徵96年5 月12日與劉美玲發生拉扯之人，僅有邱玉珍，並
      無葉月娣，則劉美玲指摘葉月娣與邱玉珍共同毆打伊云云
      ，即難採信。況葉月娣如與邱玉珍共同毆打劉美玲，則劉
      美玲於警察局或檢察署時陳述遭受傷害時，衡情，自應一
      併明確指陳其遭邱玉珍及葉月娣共同傷害，惟稽之劉美玲
      於警詢及偵查中之筆錄，或陳稱遭邱玉珍毆打，或準備對
      邱玉珍提出傷害告訴（見屏東分局卷第13-17 頁，系爭刑
      事案件97年度偵續字第61號卷第48-49 、80-82 頁），均
      未見其陳稱遭葉月娣毆打，從而，劉美玲指稱其遭葉月娣
      毆打云云，即屬無據。此外，劉美玲不能證明有遭以上開
      言詞公然辱罵乙節，業如前述，則其請求葉月娣應負侵害
      名譽權之賠償責任，亦屬無據。
  ３、劉桂香及劉桂貞被侵害部分：
（１）按當事人主張有利於己之事實者，就其事實有舉證之責任
      。民事訴訟法第277 條前段定有明文。本件劉桂香及劉桂
      貞固主張：彼等遭到邱玉珍及葉月娣共同公然辱罵及毆打
      云云。惟為邱玉珍等所否認。則依前揭舉證責任原則，自
      應由劉桂香及劉桂貞負舉證責任。
（２）經查，葉月娣並未公然辱罵及毆打劉美玲；而邱玉珍亦未
      公然辱罵劉美玲等情，均如前述，已徵劉桂香及劉桂貞主
      張此部分事實，並無所據。
（３）次查，劉桂香及劉桂貞主張被傷害之事實，迄未提出任何
      診斷證明書或其他資料以為佐證，自難採信。此外，參以
      劉桂香及劉桂貞如遭邱玉珍等共同毆打，衡情，彼等於見
      到劉美玲向警方及檢方陳述遭毆打時，自應一併向警方及
      檢方指陳其遭共同傷害，惟劉桂香及劉桂貞於警方查證劉
      美玲指述遭傷害時，曾以證人身分前往作證，卻始終未提
      及彼等自身遭到毆打（見屏東分局卷第18-22 頁），即於
      其後檢方之偵查中，亦未見彼等向檢察官提出傷害告訴。
      凡此，均難於說明劉桂香及劉桂貞有遭邱玉珍等毆打。是
      劉桂香及劉桂貞主張遭邱玉珍等毆打云云，即屬不能證明
      ，而屬無據。
（二）劉美玲請求邱玉珍及葉月娣連帶給付醫療費用22,464元（
      原審判決邱玉珍應給付劉美玲18,594元，得請求之期間自
      96年5 月12日起至98年2 月20日止），有無理由？請求連
      帶給付交通費18,000元（原審判決邱玉珍應給付3,600 元
      ，得請求部分，係前往國仁醫院就診每日300 元，共計12
      日），有無理由？請求連帶給付不能工作損失100,000 元
      （原審判決邱玉珍應給付89,343元：【41,235÷30】×65
      日＝89,343元。至劉美玲原請求不能工作之損失則為75日
      ），有無理由，是否適當？請求連帶給付身體權及名譽權
      受侵害之非財產上損害各100,000 元，有無理由，是否適
      當？
  １、劉美玲請求邱玉珍給付醫療費用22,464元（原審判決邱玉
      珍應給付劉美玲18,594元，得請求之期間自96年5 月12日
      起至98年2 月20日止），有無理由？
（１）由於劉美玲請求給付部分，僅邱玉珍應負侵權行為損害賠
      償責任，故關於本爭點所列葉月娣應連帶給付部分，即無
      論究必要，先此敘明。
（２）劉美玲因遭邱玉珍侵害，致受有前頸、雙側前臂多處挫傷
      、右膝瘀血等傷害乙節，業如前述。則其請求邱玉珍賠償
      其因此所受之損害，即屬有據。經查，劉美玲請求醫療費
      用，其中96年5 月12日前往國仁醫院支出醫療費用323 元
      ，係屬必要乙節，為邱玉珍所不爭執，則劉美玲請求此部
      分金額，即屬有據。
（３）劉美玲主張：伊遭邱玉珍毆打，致受有上開傷害，除前往
      國仁醫院治療外，尚有必要前往其他醫院治療，故伊至義
      大醫院治療支出之費用1,270 元；至高雄榮民總醫院支出
      費用1,090 元及家康診所支出費用1,510 元，合計3,870
      元，自仍得請求邱玉珍給付云云，惟邱玉珍否認之，並抗
      辯：劉美玲所受的傷害，僅為挫傷及瘀血，而劉美玲既已
      前往國仁醫院就診，並無再至他醫院就診必要等語。經查
      ，劉美玲僅受有挫傷瘀血乙節，業如前述，倘參諸劉美玲
      並不否認係遭邱玉珍徒手毆打所致等情相互以觀，堪認劉
      美玲之傷勢並不嚴重。此參諸系爭3 月17日函示：劉美玲
      於96年5 月12日至該院急診室治療，前頸、雙側前臂多處
      挫傷、右膝瘀血及疑腹部鈍傷等傷害，並檢附外傷圖及照
      片7 張益明。而按劉美玲於96年5 月12日受傷當日即前往
      所在地之屏東市國仁醫院急診，之後，自同年5 月16日起
      至98年7 月30日止，陸續前往國仁醫院復健科復健乙節，
      有上開函示可稽，顯見劉美玲所受傷害，可於所在地之國
      仁醫院治療。又劉美玲既得於國仁醫院繼續就診治療，於
      其並未提出任何國仁醫院不能治療其傷勢，或治療無效之
      前，劉美玲非不得繼續在寶建醫院接受有效之治療。倘其
      選擇到離家有一段相當距離之高雄市義大醫院、高雄榮民
      總醫院及家康診所接受治療，基於自由意願，雖不宜非難
      之，然因此額外支出之醫療費等，揆諸前揭說明，難謂與
      邱玉珍之侵害行為間具有相當因果關係，自不能要求彼二
      人負擔。抑有進者，劉美玲前往義大醫院、高雄榮民總醫
      院及家康診所接受治療之日期分別為97年3 月13日、97年
      2 月12日、97年12月26日及98年2 月20日，科別分屬家醫
      科、腦神經內科及神經內科等情，有劉美玲提出之上開醫
      院及診所收據或通知單影本附卷（見原審卷一第106 頁、
      111 -114頁）可稽，堪予認定。顯見劉美玲前往義大醫院
      等治療之時間距離其遭傷害時起將近1 年或已逾1 年期間
      ，且接受治療的項目與其傷害無關，尤不得請求邱玉珍賠
      償。
（４）邱玉珍抗辯：原審判決邱玉珍應給付劉美玲18,594元，請
      求之期間自96年5 月12日起至98年2 月20日止，其中除96
      年5 月12日前往國仁醫院就診費用323 元係屬必要，並無
      爭執外，其餘之請求，依國仁醫院99年3 月17日函復內函
      及該院醫師劉憶平到庭證述結果，均屬復健費用，惟依劉
      美玲所受挫傷及瘀血傷勢來看，並無復健之必要，故原審
      判決其應給付醫療費用18,594元，於扣除323 元後，其餘
      18,271元均屬無據，應予駁回等語。惟劉美玲則援引前詞
      ，否認之。經查，國仁醫院100 年5 月13日國仁醫字第10
      000188號函（見本院卷第二第401-402 頁，下稱系爭5 月
      13日函示）檢附之醫療費用收據（外放），其中除96年5
      月12日之收據，係屬急診室之治療費用外，其餘自96年5
      月16日起至98年7 月30日止之收據，均屬復健費用乙節，
      有上開收據附卷可稽，堪予認定。次查，依劉美玲所受挫
      傷及瘀血等傷勢來看，衡之一般常情，難謂有何復健之必
      要，已徵其主張因復健所生之費用，亦屬醫療必要費用，
      不能遽採。又查，系爭3 月17日函示及系爭5 月13日函示
      ，固分別函稱：劉美玲自訴仍遺留腰酸、大腿抽筋及左踝
      疼痛（見原審卷二第152 頁）等語；暨劉美玲確於該院接
      受復健治療，治療的項目包括，主訴挫傷之疼痛部位熱敷
      加電療、腰部及頸部疼痛之熱敷、電療及牽引（見本院卷
      第401 頁）等詞。惟上開所謂復健，均係劉美玲主訴而來
      ，已難謂其確因上開挫傷及瘀血，而有復健之必要。況劉
      美玲受傷部位係前頸、雙側前臂多處挫傷及右膝瘀血，並
      未及於腰部、大腿或左踝，則其主訴因有腰部等疼痛，致
      需要復健之情形，縱使存在，亦與邱玉珍之侵害行為無涉
      ，要不能令邱玉珍負擔賠償責任。至劉美玲前頸挫傷，依
      國仁醫院所附外傷圖及照片（見原審卷二第153-154 頁）
      參酌以觀，應僅屬表皮，核亦無復健必要。甚者，劉美玲
      前頸部挫傷處，依照片顯示，係在喉嚨處，衡情，似亦不
      可能對於該處實施電療或牽引之復健，益徵劉美玲主張其
      有復健必要，難予採信。而按本院為明瞭劉美玲之傷勢，
      究竟有無復健之必要，因而詢問國仁醫院之劉憶平醫師，
      經本院詢以：劉美玲於96年5 月12日前往國仁醫院急診，
      經診斷前頸、雙側前臂多處擦傷、右膝瘀血，且依函附外
      傷圖（見本院卷二第378 頁）所示，劉美玲之傷勢或載為
      抓傷或載為擦傷，這種傷勢有復健必要？復健期間約多久
      ？劉憶平答稱：「如果按照外傷圖上所載擦傷、抓傷、僅
      是膚上的病兆，並無實施物理上復建的必要，除非基於其
      他部位的撞挫傷才有可能作物理治療。」（見本院卷二第
      436 頁）等語，益徵劉美玲所受傷害，並無復健之必要。
      其次，本院再詢以：提示國仁醫院100 年5 月13日函（本
      院卷二第401 頁），劉美玲自96年5 月17日起至96年10月
      間止，前往國仁醫院復健項目疼痛部位熱敷加電療；暨自
      96年10月22日起至98年7 月30日止，前往國仁醫院復健頸
      部熱敷、電療及牽引，腰部熱敷。其中所謂疼痛部位在何
      處？是劉美玲自己說的？或是經國仁醫院認定的？認定標
      準及依據為何？劉憶平答稱：「所謂的疼痛部位是腰部、
      頸部都有，有時候也說膝蓋。這是劉美玲自己講的，有時
      候劉美玲講說何處會酸痛，我們則幫她作肌肉牽拉的檢查
      ，看她這樣會不會痛。」（見本院卷二第437 頁），足徵
      系爭3 月17日函示及系爭5 月13日函示所謂劉美玲的疼痛
      ，係劉美玲自己陳述無訛。至劉憶平其後證稱：有經過檢
      查判斷才會為劉美玲進行上開治療。所謂的檢查就是醫學
      上的理學檢查等語，然劉憶平此部分證稱，係出應劉美玲
      訴訟代理人有關：「．．剛才法院問證人劉憶平國仁醫院
      當時為上訴人劉美玲所進行的熱敷、電療、牽引等治療，
      是否有經過你的判斷，才會為其進行上開治療？證人剛剛
      所述曾為上訴人做了一些檢查之後，該檢查是否為醫學上
      所稱之理學檢查？」之詢問而為，已徵證人證述，並非純
      粹出於專業意見，再者，所謂理學檢查為何？亦未見其進
      一步說明，自不能資為有利於劉美玲之認定。綜上，劉美
      玲支出之18,271 元 ，既屬自行前往國仁醫院復健所為，
      揆諸前揭說明，自不得請求邱玉珍賠償。
  ２、劉美玲請求邱玉珍給付交通費18,000元（原審判決邱玉珍
      應給付3,600 元，得請求部分，係前往國仁醫院就診每日
      300 元，共計12日），有無理由？
（１）劉美玲主張：伊居住於屏東縣麟洛鄉，因傷勢較重，有僱
      請計程車至屏東市國仁醫院就醫之必要，故得請求此部分
      交通費用。此外，伊尚有至其他醫院治療之必要，因此伊
      至其他醫院支出之計程車費用，亦得請求邱玉珍給付，原
      審認伊得請求之交通費，僅限於國仁醫院之3,600 元，並
      駁回其餘14,400元之交通費請求，即有未洽云云，固提出
      計程車費明細表、收據（見原審卷二第102-103頁、115-1
      21頁）、行政院國軍退除役官兵輔導委員會台北市榮民服
      務處榮民計程車業服務中心高雄地區分中心（下稱榮民計
      程車中心）陳報狀及所附參與經營契約書、司機駕駛執照
      、執業登記證、聲明書等文件（見本院卷二第365-370 頁
      ）為證。惟為邱玉珍所否認。
（２）劉美玲主張其分別前往義大醫院治療支出交通費用3,600
      元；至高雄榮民總醫院支出交通費用2,400 元及家康診所
      支出交通費用8,400 元，合計14,400元乙節，並提出上開
      收據等為證，固堪認定。惟查，劉美玲前往義大醫院、高
      雄榮民總醫院及家康診所接受治療之日期分別為97年3 月
      13日、97年2 月12日、97年12月26日及98年2 月20日，科
      別分屬家醫科、腦神經內科及神經內科，非唯距離劉美玲
      所受傷害，已有近1 年或逾1 年期間，且其接受治療的項
      目，亦與其傷害無關等情，業如前述，則其請求邱玉珍賠
      償此部分損害，洵屬無據。
（３）邱玉珍抗辯：依劉美玲所受傷勢，並無搭乘計程車前往國
      仁醫院就診之必要，又劉美玲請求往返醫院之交通費用，
      亦與所受傷害無因果關係，故原審判決伊應賠償劉美玲交
      通費3,600 元，即有違誤等語。惟劉美玲則主張：伊確有
      搭乘計程車前往就診之必要等情。經查，劉美玲其中除96
      年5 月12日有前往國仁醫院急診室，治療其所受傷害外，
      其餘自96年5 月16日起至98年7 月30日止前往該醫院接受
      之治療，均屬復健治療，與其傷勢無關乙節，業如前述。
      故劉美玲至多僅能主張之交通費，應限於96年5 月12日當
      日之計程車資300 元。至逾300 元之交通費用，即屬無據
      。次查，依劉美玲所受挫傷及瘀血，暨受傷區域分別為前
      頸、雙側前臂及右膝來看，衡之常情，要無搭乘計程車前
      往醫院就診之必要，是其請求邱玉珍給付96年5 月12日當
      日之計程車資300 元，亦屬無據。
  ３、劉美玲請求邱玉珍給付不能工作損失100,000 元（原審判
      決邱玉珍應給付89,343元：【41,235÷30】×65日＝89,3
      43元。劉美玲原請求不能工作之損失則為75日），有無理
      由，是否適當？
（１）劉美玲主張：伊因受傷，自96年5 月12日至98年2 月20日
      止，有前往醫院治療及復健之必要，前後共計75次，以伊
      每月薪資41,235元計算，得請求邱玉珍賠償不能工作之損
      害100,000 元，詎原審僅准許其中65日合計89,343元，並
      駁回其10,657元之請求，尚有違誤云云，並提出在職證明
      及新資明細（見原審卷二第69-70 頁）為證。惟為邱玉珍
      所否認。按損害賠償原則，乃有損害，始有賠償；反之，
      則不得請求賠償。經查，劉美玲因受傷，自96年5 月12日
      至98年2 月20日止，有前往醫院就診，暨其每月薪資為41
      ,235元乙節，業據其提出醫院收據、在職證明及薪資明細
      為證，固堪認定。次查，劉美玲任職於中華郵政股份有限
      公司屏東郵局，擔任外勤投遞職務，自96年起至98年止，
      並無請病假或事假，亦未被扣減薪資乙節，有屏東郵局10
      0 年4 月26日屏人字第1000000915號附卷（見本院卷二第
      385 頁）可稽，堪予認定。則劉美玲縱使有前往醫院治療
      ，然依上開說明，顯亦未因此遭到刪減或扣除薪資之損害
      ，揆諸前揭說明，其請求邱玉珍賠償不能工作之損害，即
      屬無據。況依劉美玲之傷勢觀之，亦顯無不能工作之情形
      。再者，劉美玲除96年5 月12日有前往國仁醫院急診室，
      治療其所受傷害外，其餘自96年5 月16日至98年2 月20日
      止，均屬前往國仁醫院接受與其傷害無關之復健治療乙節
      ，業如前述，益徵其請求邱玉珍賠償不能工作之損害89,3
      43元，洵屬無據。
  ４、劉美玲請求邱玉珍給付身體權受侵害之非財產上損害100,
      000 元，有無理由，是否適當？
（１）邱玉珍抗辯：原審依劉美玲之請求，判決伊應賠償200,00
      0 元之非財產上損害，顯然過高等語。惟劉美玲則否認之
      。
（２）本院審酌劉美玲及邱玉珍前述之社會身分、地位、教育程
      度、財產經濟狀況、工作、資力等，暨劉美玲受有前頸、
      雙側前臂多處挫傷、右膝瘀血等傷害，傷勢不重等一切情
      狀，認劉美玲請求邱玉珍給付非財產上損害，應以80,000
      元為當（原審既駁回劉美玲關於名譽受損之請求，竟於審
      酌非財產上損害時，又將名譽權受損計算在內，並全部准
      許劉美玲關於非財產上之請求，實有理由相互矛盾之違誤
      ，見原判決第20頁第20-22 行及第22頁第13行）。至逾此
      部分之請求，均屬無據。
  ５、綜上所述，劉美玲得請求邱玉珍給付之項目及金額，包括
      醫療費用323 元及非財產上損害80,000元，合計80,323元
      。逾此部分之請求，均無依據。
（三）劉桂香請求邱玉珍及葉月娣連帶給付醫療費用590 元（期
      間自96年5 月12日起至97年10月9 日止，於高雄家康診所
      診療），有無理由？請求連帶給付交通費6,000 元（期間
      自96年5 月12日起至97年10月9 日止，往返住家與高雄家
      康診所間，1,200 ×5 ＝6,000 元），有無理由？請求連
      帶給付不能營業損失100,000 元（期間自96年5 月12日起
      至97年10月9 日止），有無理由，是否適當？請求連帶給
      付身體權及名譽權受侵害之非財產上損害各100,000 元，
      有無理由，是否適當？
      經查，本件不能證明邱玉珍等有公然辱罵、毆打劉桂香乙
      節，業如前述。則劉桂香請求邱玉珍及葉月娣連帶給付醫
      療費用590 元（期間自96年5 月12日起至97年10月9 日止
      ，於高雄家康診所診療）；連帶給付交通費6,000 元（期
      間自96年5 月12日起至97年10月9 日止，往返住家與高雄
      家康診所間，1,200 ×5 ＝6,000 元）；連帶給付不能營
      業損失100,000 元（期間自96年5 月12日起至97年10月9
      日止）；連帶給付身體權及名譽權受侵害之非財產上損害
      各100,000 元，均屬無據。
（四）劉桂貞請求邱玉珍及葉月娣連帶給付營業額損失200,000
      元（期間自96年5 月12日起至96年12月31日止），有無理
      由，是否適當？請求連帶給付名譽權受侵害之非財產上損
      害200,000 元，有無理由，是否適當？茲分述如後。
      經查，本件不能證明邱玉珍等有公然辱罵、毆打劉桂貞乙
      節，業如前述。則劉桂貞請求邱玉珍及葉月娣連帶給付營
      業額損失200,000 元（期間自96年5 月12日起至96年12月
      31日止）；連帶給付名譽權受侵害之非財產上損害200,00
      0 元，均屬無據。
七、綜上所述，本訴部分：邱玉珍及葉月娣本於民法第184條第1
    項、第185 條、第193 條第1 項及第195 條侵權行為損害賠
    償請求權，邱玉珍請求劉美玲應給付351,435 元；其中91,4
    35元並應與劉桂香連帶給付；其中60,000元並應與劉桂香及
    劉桂貞連帶給付，及均自刑事附帶民事損害賠償補正狀繕本
    送達翌日即98年7 月8 日起至清償日止，按週年利率5%計算
    之利息。暨葉月娣請求劉美玲及劉桂香應連帶給付162,505
    元；其中80,000元並應與劉桂貞連帶給付，及均自刑事附帶
    民事損害賠償補正狀繕本送達翌日即98年7 月8 日起至清償
    日止，按週年利率5%計算之利息，均有理由，應予准許。原
    審於邱玉珍及葉月娣就上開範圍內之請求，予以准許，並宣
    告供擔保假執行及免為假執行，尚無不合。劉美玲等上訴意
    旨指摘原判決此部分不當，求予廢棄改判，並無理由，應予
    駁回。至原審就超過上開應准許部分，為劉美玲等敗訴之判
    決，並為假執行之宣告，即有未洽。上訴意旨指摘原判決此
    部分不當，求予廢棄改判，為有理由，應由本院廢棄改判。
    反訴部分：劉美玲本於民法第184 條第1 項及第195 條1 項
    侵權行為損害賠償請求權，請求邱玉珍應給付80,323元，及
    自起訴狀繕本送達翌日即98年3 月4 日起至清償日止，按週
    年利率5%計算之利息，為有理由，應予准許。原審於劉美玲
    就上開範圍內之請求，予以准許，尚無不合。邱玉珍附帶上
    訴意旨指摘原判決此部分不當，求予廢棄改判，並無理由，
    應予駁回。至原審就超過上開應准許部分，為邱玉珍敗訴之
    判決，即有未洽。上訴意旨指摘原判決此部分不當，求予廢
    棄改判，為有理由。另原審就超過其應准許部分，為劉美玲
    敗訴之判決，並無不當。劉美玲上訴意旨指摘原判決此部分
    不當，求予廢棄改判，為無理由，應予駁回。再劉桂香及劉
    桂貞既不能證明邱玉珍等應負損害其名譽權及身體權之責任
    ，則彼二人本於侵權行為損害賠償請求權，請求邱玉珍等應
    連帶給付劉桂香306,590 元，及自98年3 月4日 起至清償日
    止，按週年利率5%計算之利息；應連帶給付劉桂貞400,000
    元，及自98年3 月4 日起至清償日止，按週年利率5%計算之
    利息，均無理由，應予准許。原審為劉桂香及劉桂貞敗訴之
    判決，核無違誤。彼二人上訴意旨，指摘原判決此部分不當
    ，求予廢棄改判，為無理由，應予駁回。此外，本件本訴部
    分於原審係依附帶民事訴訟程序提起，依法免徵本訴部分之
    訴訟費用，故原審亦無此部分訴訟費用之負擔，併予敘明。
八、本件事證明確，兩造其餘攻擊防禦方法，與本件判斷結果不
    生影響，爰不逐一論述，併此敘明。
九、據上論結：本件上訴及附帶上訴為一部有理由，一部無理由
    ，依民事訴訟法第449 條第1 項、第450 條、第79條、第85
    條，判決如主文。
中    華    民    國    100   年    10    月    21    日
                            民事第四庭
                                審判長法官  蔡文貴
                                法      官  陳真真
                                法      官  李昭彥
以上正本證明與原本無異。
本件不得上訴。
中    華    民    國    100   年    10    月    21    日
                                書  記  官  黃一秋
附表
┌─┬─────┬──────┬────────┬─────────┬───┬──────────────┐
│編│侵害行為人│ 時     間  │   地      點   │  侵  害  事  實  │被害人│   備                  註   │
│號│          │            │                │                  │      │                            │
├─┼─────┼──────┼────────┼─────────┼───┼──────────────┤
│1 │劉美玲    │96年4月23日 │屏東縣麟洛鄉田中│以「酒家女」、「丟│邱玉珍│經臺灣屏東地方法院以97年度簡│
│  │          │15時40分許  │村中華路175號騎 │臉」等語辱罵      │      │字第1362號刑事判決判處劉美玲│
│  │          │            │樓前            │                  │      │公然侮辱人，處拘役貳拾日，如│
│  │          ├──────┼────────┼─────────┼───┤易科罰金，以新臺幣壹仟元折算│
│  │          │96年4月27日 │同上            │以「酒家女」、「髒│邱玉珍│壹日，減為拘役拾日，如易科罰│
│  │          │17時許      │                │死了」、「去接客」│      │金，以新臺幣壹仟元折算壹日；│
│  │          │            │                │等語辱罵          │      │又公然侮辱人，處拘役貳拾日，│
│  │          ├──────┼────────┼─────────┼───┤如易科罰金，以新臺幣壹仟元折│
│  │          │96年5月5日16│同上            │以「酒家女」等語辱│邱玉珍│算壹日；又公然侮辱人，處拘役│
│  │          │時30分許    │                │罵                │      │貳拾日，如易科罰金，以新臺幣│
│  │          ├──────┼────────┼─────────┼───┤壹仟元折算壹日；又公然侮辱人│
│  │          │96年5月6日20│同上            │以「酒家女」、「髒│邱玉珍│，處拘役貳拾日，如易科罰金，│
│  │          │時許        │                │死了」等語辱罵    │      │以新臺幣壹仟元折算壹日；又共│
├─┼─────┼──────┼────────┼─────────┼───┤同公然侮辱人，處拘役貳拾日，│
│2 │劉美玲、劉│96年5月12日 │同上            │劉美玲以「酒家女│邱玉珍│如易科罰金，以新臺幣壹仟元折│
│  │桂貞、劉桂│14時49分許  │                │  」、「瘋子」等語│、葉月│算壹日；又共同傷害人之身體，│
│  │香        │            │                │  、劉桂貞以「神經│娣    │處拘役拾日，如易科罰金，以│
│  │          │            │                │  病」、「變態也不│      │新臺幣壹仟元折算壹日。應執行│
│  │          │            │                │  是這樣變態」、「│      │拘役壹佰壹拾日，如易科罰金，│
│  │          │            │                │  雞巴」等語、劉桂│      │以新臺幣壹仟元折算壹日。劉桂│
│  │          │            │                │  香以「一家人變態│      │貞共同公然侮辱人，處拘役貳拾│
│  │          │            │                │  也不是這種變態法│      │日，如易科罰金，以新臺幣壹仟│
│  │          │            │                │  」、「神經病」等│      │元折算壹日。劉桂香共同公然侮│
│  │          │            │                │  語辱罵。        │      │辱人，處拘役貳拾日，如易科罰│
│  │          │            │                │劉美玲及劉桂香以│      │金，以新臺幣壹仟元折算壹日；│
│  │          │            │                │  手或腳踢之方式毆│      │又共同傷害人之身體，處拘役│
│  │          │            │                │  打              │      │拾日，如易科罰金，以新臺幣壹│
│  │          │            │                │                  │      │仟元折算壹日。應執行拘役肆拾│
│  │          │            │                │                  │      │伍日，如易科罰金，以新臺幣壹│
│  │          │            │                │                  │      │仟元折算壹日。              │
└─┴─────┴──────┴────────┴─────────┴───┴──────────────┘